臺灣高等法院高雄分院刑事判決
111年度上易字第292號
上  訴  人  臺灣橋頭地方檢察署檢察官
被      告  黃海寶


上列上訴人因被告妨害名譽案件，不服臺灣橋頭地方法院111年
度易字第46號，中華民國111年6月7日第一審判決（起訴案號：
臺灣橋頭地方檢察署110年度偵字第12902號），提起上訴，本院
判決如下：
    主  文
原判決撤銷。
黃海寶犯公然侮辱罪，處罰金新臺幣陸仟元，如易服勞役，以新
臺幣壹仟元折算壹日。
    事  實
一、黃海寶於高雄市○○區○○路000○00號，從事琉璃瓦買賣、施工
    等業務，其妻並將上址部分廠房出租予力尚國際企業有限公
    司（下稱力尚公司）使用。民國110年2月21日16時40分許，
    黃海寶在力尚公司所屬廠房旁，其所種植蔬菜之菜圃內，因
    燃燒雜草引起濃煙，而與力尚公司負責人黃冠雄發生爭執後
    ，竟基於公然侮辱之犯意，在力尚公司所屬廠房外接近籃球
    框附近之多數人得共聞共見之處所，接續以「幹恁娘哩勒雞
    巴啥小，恁爸看你今不爽啊，不然要怎樣，寄存證信函，我
    會怕你嗎」、「幹恁娘勒，不曾看過鬼」、「供恁娘啦供」
    、「幹」、「幹恁娘」等語辱罵黃冠雄，足以貶損黃冠雄之
    名譽、人格地位及社會評價。
二、案經黃冠雄訴由臺灣橋頭地方檢察署檢察官偵查起訴。 
    理  由
一、證據能力：
　　被告以外之人於審判外之陳述，雖不符刑事訴訟法第159 條
    之1 至之4 等4 條之規定，而經當事人於審判程序同意作為
    證據，法院審酌該言詞陳述或書面陳述作成時之情況，認為
    適當者，亦得為證據；當事人、代理人或辯護人於法院調查
    證據時，知有刑事訴訟法第159 條第1 項不得為證據之情形
    ，而未於言詞辯論終結前聲明異議者，視為有前項之同意，
    同法第159 條之5 定有明文。立法意旨在於傳聞證據未經當
    事人之反對詰問予以核實，原則上先予排除；惟若當事人已
    放棄反對詰問權，於審判程序中表明同意該等傳聞證據可作
    為證據；或於言詞辯論終結前未聲明異議，基於尊重當事人
    對傳聞證據之處分權，及證據資料愈豐富，愈有助於真實發
    見之理念，且強化言詞辯論主義，使訴訟程序得以順暢進行
    ，上開傳聞證據亦均具有證據能力。查本案判決所引用具傳
    聞性質之各項證據資料，因檢察官、被告黃海寶均同意有證
    據能力（詳本院卷第91頁），本院審酌各該傳聞證據作成時
    之情況，認均與本件待證事實具有關聯性，且查無證據足以
    證明言詞陳述之傳聞證據部分，陳述人有受外在干擾、不法
    取供或違反其自由意志而陳述之情形；書面陳述之傳聞證據
    部分，亦無遭變造或偽造之情事，衡酌各該傳聞證據，作為
    本案之證據亦屬適當，自均得為證據，而均有證據能力。
二、訊據被告否認有何公然侮辱犯行，辯稱：雖然有罵起訴書所
    載之這些話，但當日是星期日，廠區沒有上班，大門是關著
    ，現場只有我、我太太、告訴人黃冠雄及與告訴人住在廠房
    的人，我認為不是公然等語。經查：
　㈠被告之妻辛貴女將位於高雄市○○區○○路000○00號廠房出租予
    力尚公司使用。110年2月21日16時40分許，被告在力尚公司
    廠房旁，其所種植蔬菜之菜圃內，因燃燒雜草引起濃煙，而
    與告訴人發生爭執後，在力尚公司廠房外接近籃球框附近之
    處所，以「幹恁娘哩勒雞巴啥小，恁爸看你今不爽啊，不然
    要怎樣，寄存證信函，我會怕你嗎」、「幹恁娘勒，不曾看
    過鬼」、「供恁娘啦供」、「幹」、「幹恁娘」等語辱罵告
    訴人等情，業據被告於本院準備程序中自承在卷（詳本院卷
    第93頁以下、原審易字卷第44頁之爭執及不爭執事項），並
    經證人即被告之妻辛貴女、告訴人於原審審理中證述在卷（
    詳原審易字卷第74頁、第82頁），復有對話譯文、錄影畫面
    擷圖、原審勘驗筆錄在卷可參（詳偵卷第31頁以下、第35頁
    以下；原審易字卷第41頁以下）。故此部分之事實，應堪認
    定。
　㈡刑法上之公然侮辱罪，祗須侮辱行為足使不特定人或多數人
    得以共見共聞，即行成立，不以實際上果已共見共聞為必要
    ，但必在事實上有與不特定人或多數人得以共見或共聞之狀
    況，方足認為達於公然之程度。所謂多數人係包括特定之多
    數人在內，至特定多數人之計算，以各罪成立之要件不同，
    罪質亦異，自應視其立法意旨及實際情形己否達於公然之程
    度而定（司法院院字第2033號、第2179號、釋字第145號解
    釋意旨參照）。本院審酌：
　①被告於本院審理中陳稱：那邊的公司包括我及告訴人，一共
    有3家公司，另外2家公司都是固定周休2日；他們有大門鑰
    匙，但在周休期間，他們完全不上班；與告訴人吵架時，大
    門有關上等語（詳本院卷第139頁、第141頁）。另證人辛貴
    女於原審審理中證稱：當天除了我、告訴人外，還有告訴人
    的會計，整個過程只有我們4人；吵架的地點是籃球框的位
    置；廠房外面有圍牆；當天是星期日，沒有其他員工，大家
    都放假；當時都沒有人，就我們4人；當時門是關的等語（
    詳原審易字卷第73頁、第74頁、第75頁、第77頁、第78頁）
    。　
　②觀之被告、證人辛貴女前開陳述、證述，可知高雄市○○區○○
    路000○00號廠區，包含告訴人、被告所經營之公司，共有3
    家公司。因此，平日上班期間，上開公司負責人、員工為從
    事工作；上開公司客戶或其他人員為接洽業務，均可出入該
    廠區，於該廠區內活動。又本件被告辱罵告訴人之地點，係
    在力尚公司所屬廠房外接近籃球框附近之公共空間，並非在
    上開公司所屬之廠房內。故於上班期間，經由上開公司員工
    、客戶及其他人員進出廠區活動，本件被告辱罵告訴人之地
    點，應屬多數人得以共見或共聞之處所。又平日下班或周休
    2日期間，縱使上開公司均未上班營業，廠區大門關閉，但
    在並未完全封鎖該廠區，禁止任何人進入之情形下，上開公
    司所屬人員既持有該廠區大門之鑰匙，仍可自由進出該廠區
    ，並不影響本件被告辱罵告訴人之地點，仍屬多數人得以共
    見或共聞之處所。此觀之110年2月21日案發當日，被告、證
    人辛貴女、告訴人、告訴人之會計仍可自由出入該廠區，即
    可知之。故本件案發當日雖為星期日，但被告在力尚公司所
    屬廠房外接近籃球框附近之公共空間，辱罵告訴人前開話語
    ，足使多數人得以共見共聞，已達公然之程度。
　㈢又侮辱，乃謾罵嘲弄或其他輕蔑他人人格之行為，且須出於
    侮辱之故意，而具有妨害他人名譽之危險，始足當之。亦即
    行為人須出於主觀侮辱他人之犯意，以言語、文字或動作表
    示不屑輕蔑或攻擊其人格之意思，而足以對於個人在社會上
    所保持之人格及地位，在客觀上業已達到貶損其名譽及尊嚴
    評價之程度。另所謂侮辱，乃對他人為輕蔑表示之行為，其
    內涵須具有足使他人在精神上、心理上有感受到難堪或不快
    之虞者，亦即侮辱行為本身須具有侵害他人感情、名譽之一
    般危險。爰審酌被告以「幹恁娘哩勒雞巴啥小，恁爸看你今
    不爽啊，不然要怎樣，寄存證信函，我會怕你嗎」、「幹恁
    娘勒，不曾看過鬼」、「供恁娘啦供」、「幹」、「幹恁娘
    」等語辱罵告訴人，在社會評價及一般人通常口語用語上，
    通常係指不雅及不莊重之語，足以令人感到難堪、不快。被
    告對告訴人為上開言語，因該言語已具針對性，當然會使告
    訴人感覺人格遭受攻擊，足以貶損其名譽及尊嚴評價。因此
    ，依前開說明，被告在多數人得共見共聞之場合下，對告訴
    人為上開言語，應已該當公然侮辱罪之構成要件。被告前開
    所辯，尚無法為其有利之認定。是本件事證明確，被告上開
    犯行，堪以認定。
三、論罪科刑部分：　　
　　核被告所為，係犯刑法第309條第1項之公然侮辱罪。被告接
    續辱罵告訴人如事實欄所載之話語，時間緊接，所犯罪名相
    同，侵害同一法益，各行為之獨立性極為薄弱，以視為數個
    舉動之接續施行，合為包括之一行為予以評價，論以接續犯
    ，較為合理，應論以一罪。
四、撤銷改判之理由：　　
　　被告對於告訴人為公然侮辱行為之事實，業經本院認定如前
    。原判決認本件不能證明被告犯罪，而諭知被告無罪，尚有
    未洽。檢察官以被告應成立犯罪為由，提起上訴，指摘原判
    決不當，為有理由，自應由本院將原判決撤銷改判。爰審酌
    被告僅因細故，未思以理性溝通方式處理，竟公然侮辱告訴
    人，貶損告訴人之人格及社會評價，行為實有可議之處。衡
    酌被告犯後否認犯行，未與告訴人達成和解，填補告訴人所
    受損害，並參以被告本件犯罪所生危害；及其自陳高工畢業
    ，目前從事琉璃瓦買賣、施工工作，每月收入約新臺幣5至1
    0萬元，與配偶同住等語（詳原審易字卷第93頁；本院卷第1
    41頁）等一切情狀，量處如主文第2項所示之刑，並參酌前
    開犯罪情狀，諭知如主文第2項所示之易服勞役折算標準。
據上論結，應依刑事訴訟法第369 條第1 項、第364 條、第299 
條第1 項前段，判決如主文。
本案經檢察官靳隆坤提起公訴，檢察官鍾葦怡提起上訴，檢察官
高碧霞到庭執行職務。
中　　華　　民　　國　　111 　年　　11　　月　　9 　　日
                    刑事第三庭  審判長法  官  吳進寶
                                      法  官  徐美麗
                                      法  官  方百正
以上正本證明與原本無異。
被告如不服本判決應於收受本判決後20日內向本院提出上訴書狀
，其未敘述上訴理由者，並得於提起上訴後20日內向本院補提理
由書狀（均須按他造當事人之人數附繕本）「切勿逕送上級法院
」。
中　　華　　民　　國　　111 　年　　11　　月　　9 　　日
                                      書記官  呂姿儀
附錄本判決論罪科刑所依據之法條：
刑法第309條
公然侮辱人者，處拘役或 9 千元以下罰金。
以強暴犯前項之罪者，處 1 年以下有期徒刑、拘役或 1 萬 5
千元以下罰金。